臺灣桃園地方法院刑事判決
111年度簡上字第468號
上  訴  人  臺灣桃園地方檢察署檢察官
被      告  陳君禹





上列上訴人因被告竊盜等案件，不服本院中華民國111年5月30日
111年度審簡字第551號第一審刑事簡易判決（起訴書案號：110
年度偵字第36574號），提起上訴，本院管轄之第二審合議庭判
決如下：
    主      文
上訴駁回。
    事實及理由
一、本案經本院第二審合議庭審理結果，認原審以被告陳君禹犯
    毀越門扇竊盜未遂罪，判處有期徒刑4月，如易科罰金，以
    新臺幣（下同）1,000元折算1日。經核其認事用法及量刑均
    無不當，應予維持，其餘均引用第一審判決書記載之事實、
    證據及理由（詳如附件）。
二、檢察官上訴意旨略以：累犯成立事實之有無，並不以僅由檢
    察官主張及證明為限，且刑事訴訟法第161條規定係要求檢
    察官就「犯罪事實」負實質舉證責任，亦即就被告有罪與否
    應指出證明方法，至於「量刑事由」部分，並未於條文中明
    定課予檢察官相同程度之舉證責任，堪認立法者對於檢察官
    就「論罪」與「科刑」上之舉證責任程度，並非等同視之。
    基此，累犯之成立與如何加重一節，向來得由法院依職權判
    斷，實務操作上並無窒礙，而縱使肯認最高法院110年度台
    上大字第5660號刑事裁定主文見解，亦難推導出一旦檢察官
    未能就被告構成累犯之事實及應加重其刑之事項，主張並具
    體指出證明之方法時，即應對被告為有利之認定。又縱認就
    被告構成累犯之事實及應加重其刑之事項，應由檢察官主張
    並具體指出證明之方法，本案檢察官既已於起訴書之犯罪事
    實及所犯法條欄內具體指出被告構成累犯之事實及應加重其
    刑之理由，復已提出被告提示簡表、刑案資料查註紀錄表、
    矯正簡表等作為證明被告構成累犯並應加重其刑之方法，而
    該等資料亦已載明被告構成累犯事實之前案徒刑執行完畢時
    間，將之與卷附臺灣高等法院被告前案紀錄表相互比對，已
    足證明被告構成累犯並應加重其刑，且已達最高法院110年
    度台上大字第5660號刑事裁定主文之要求。而被告之前案紀
    錄是否構成累犯，關係到法定刑之變動，影響法律適用有無
    違法，與單純將之作為量刑因子僅影響宣告刑之情形全然不
    同，故原審判決認為審酌「犯罪行為人之品行」即可取代「
    累犯加重其刑之適用」，容有誤會。原判決無視檢察官已有
    所主張並提出證明，逕認檢察官未盡舉證責任，顯非妥適，
    請撤銷原判決，另論以累犯並加重其刑等語。
三、上訴意旨指摘原判決未依累犯規定加重其刑違法或不當，為
    無理由：
  ㈠最高法院為民事訴訟、刑事訴訟之終審機關，所為裁判有確
    保法律適用一致，及促進法律續造之作用，如民事庭、刑事
    庭各庭就相同事實之法律問題見解歧異，將影響裁判之安定
    性及可預測性，使下級審及人民無所適從；另就具有原則重
    要性之法律問題，縱使尚未出現見解歧異之裁判，亦應賦予
    最高法院於涉及該問題之首件裁判作成前有統一見解之機會
    ，以發揮法律續造之功能，故應於審判權之作用內，建立適
    當裁判機制，是法院組織法第51條之1明文規定最高法院大
    法庭之組織依據。大法庭就提案之法律爭議作成之裁定，依
    法院組織法第51條之10規定，對提案庭提交之案件有拘束力
    ，提案庭應以大法庭所採之法律見解為基礎，進行該案之終
    局裁判，而成為最高法院之「先前裁判」，各審判庭對於受
    理之案件，除非擬對於採取大法庭裁定見解之先前裁判表示
    不同之法律見解，再次開啟徵詢、向大法庭提案等程序，否
    則應採取與先前裁判相同之見解，此項機制確保了最高法院
    各庭之間（橫向）法律見解之一致性，透過審級制度，下級
    審法院對於該項統一之法律見解，亦應遵循，由此達成縱向
    法律見解之統一。大法庭制度即以此構建縱向及橫向的拘束
    效力，達成統一法律見解的目的。查系爭裁定係最高法院提
    案庭依法院組織法第51條之2第1項、第51條之3之規定作成
    ，並依據系爭裁定之法律見解作出110年度台上字第5660號
    刑事判決之確定終局裁判，已成為最高法院之「先前裁判」
    ，下級審法院對於最高法院該項統一之法律見解，自應遵循
    。至本件原判決逕援引系爭裁定而未援引上開刑事判決，固
    未臻精確，惟結論要無不同，尚屬無害瑕疵。
  ㈡被告構成累犯之事實及應加重其刑之事項，均應由檢察官主
    張並具體指出證明方法：
　　刑事訴訟法第161條第1項規定：「檢察官就被告犯罪事實，
     應負舉證責任，並指出證明之方法。」此為檢察官就被告
    有 罪事實應負實質舉證責任之概括性規定，非謂除有罪事
    實之 外，其他即可不必負舉證責任。此一舉證責任之範圍
    ，除犯 罪構成事實（包括屬於犯罪構成要件要素之時間、
    地點、手 段、身分、機會或行為時之特別情狀等事實）、
    違法性、有 責性及處罰條件等事實外，尚包括刑罰加重事
    實之存在及減 輕或免除事實之不存在。累犯事實之有無，
    雖與被告是否有 罪無關，然係攸關刑罰加重且對被告不利
    之事項，為刑之應 否為類型性之加重事實，就被告而言，
    與有罪、無罪之問題 有其相同之重要性（包括遴選至外役
    監受刑、行刑累進處遇 、假釋條件等之考量），自應由檢
    察官負主張及實質舉證責 任。法院於審酌被告是否適用累
    犯規定而加重其刑時，訴訟程序上應先由檢察官就前階段被
    告構成累犯之事實，以及後階段應加重其刑之事項，主張並
    具體指出證明方法後，法院才需進行調查與辯論程序，而作
    為是否加重其刑之裁判基礎。前階段構成累犯事實為檢察官
    之實質舉證責任，後階段加重量刑事項為檢察官之說明責任
    ，均應由檢察官分別負主張及具體指出證明方法之責。至檢
    察官所提出之證據資料，經踐行調查程序，法院認仍有不足
    時，是否立於補充性之地位，曉諭檢察官主張並指出證明方
    法，自得由事實審法院視個案情節斟酌取捨。又法院依簡易
    程序逕以簡易判決處刑者，因無檢察官參與，倘檢察官就被
    告構成累犯之事實及應加重其刑事項，未為主張或具體指出
    證明方法，受訴法院自得基於前述說明，視個案情節斟酌取
    捨。
  ㈢檢察官若未主張或具體指出證明方法，法院因而未論以累犯
    或依累犯規定加重其刑，基於累犯資料本來即可以在刑法第
    57條第5款「犯罪行為人之品行」中予以負面評價，自仍得
    就被告可能構成累犯之前科、素行資料，列為刑法第57條第
    5款所定「犯罪行為人之品行」之審酌事項；於此情形，該
    可能構成累犯之前科、素行資料既已列為量刑審酌事由，對
    被告所應負擔之罪責予以充分評價，依重複評價禁止之精神
    ，自無許檢察官事後循上訴程序，以該業經列為量刑審酌之
    事由應改論以累犯並加重其刑為由，指摘原判決未依累犯規
    定加重其刑違法或不當，最高法院110年度台上大字第5660
    號判決意旨可資參照。
  ㈣經查，檢察官於起訴書業已主張被告前因竊盜案件，經本院
    以104年度易字第1306號判決判處有期徒刑10月確定，於民
    國108年10月8日與判決有罪之他罪接續執行，於109年8月7
    日執行完畢，並提出刑案資料查註紀錄表1份為證。然刑案
    資料查註記錄表或臺灣高等法院前案紀錄表乃偵審及執行機
    關就受理個案之終結及處理情形，由各案件之承辦人員逐筆
    輸入後，分別儲存司法院、法務部資訊處資訊設備，核屬公
    務員職務上製作之紀錄文書，僅提供法官便於瞭解本案與他
    案是否構成同一性或單一性之關聯、被告有無在監在押等情
    事之用，並非被告前案徒刑執行完畢之原始資料或其影本。
    本案檢察官主張被告之前案紀錄與上述刑案資料查註記錄表
    、臺灣高等法院前案紀錄表並無不合，是檢察官就前階段被
    告構成累犯之事實固已主張並具體指出證明方法；然本案檢
    察官就後階段應加重其刑之事項，於起訴書僅載「......為
    累犯，請參照司法院大法官解釋釋字第775號解釋意旨，審
    酌依刑法第47條第1項規定加重其刑」，是若檢察官僅單純
    提出被告刑案資料查註記錄表，尚難認檢察官已盡說明並具
    體指出證明方法，且檢察官於起訴書、原審準備程序、上訴
    書及本院審理時，就被告依累犯規定應加重其刑之事項，均
    未具體指出證明方法，依上開說明，原審未論以累犯及依累
    犯規定加重其刑，即難謂有應調查而不予調查之違法。
四、原審量刑時業已參酌被告前已有多次竊盜前科，有臺灣高等
    法院被告前案紀錄表1份附卷可查，足見素行不佳等情，則
    上開可能構成累犯之前科、素行資料既已列為量刑審酌事由
    ，對被告所應負擔之罪責予以充分評價，依重複評價禁止之
    精神，檢察官自不得事後循上訴程序，以該量刑審酌事由應
    改論以累犯並加重其刑，而指摘原判決未依累犯規定加重其
    刑違法或不當。綜上，檢察官以原審未認定被告構成累犯而
    提起上訴請求撤銷改判，為無理由，應予駁回。
據上論斷，應依刑事訴訟法第455條之1第1項、第3項、第364條
、第368條、第373條，判決如主文。
本案經檢察官呂象吾、李昭慶提起公訴，檢察官劉仲慧提起上訴
，檢察官施韋銘到庭執行職務。
中　　華　　民　　國　　111 　年　　11　　月　　 9　　日
                  刑事第十六庭審判長法　官  游紅桃
　　　　　　　　　　　　　　　　　　法  官  鄧瑋琪
　　　　　　　　　　　　　　　　　  法  官  黃筱晴
以上正本證明與原本無異。
不得上訴。
      　　　　　　　　　　　　　　　書記官　陳忠順
中　　華　　民　　國　　111 　年　　11　　月　　10　　日
附件：
臺灣桃園地方法院刑事簡易判決
                                    111年度審簡字第551號
公  訴  人  臺灣桃園地方檢察署檢察官
被      告  陳君禹
上列被告因竊盜等案件，經檢察官提起公訴（110年度偵字第365
74號），嗣因被告於本院準備程序中自白犯罪（111年度審易字
第49號），本院認宜以簡易判決處刑，爰不經通常審判程序，逕
以簡易判決處刑如下：
    主  文
陳君禹犯毀越門扇竊盜未遂罪，處有期徒刑肆月，如易科罰金，
以新臺幣壹仟元折算壹日。
    事實及理由
一、犯罪事實：
    本案犯罪事實，除將起訴書如附表「原記載內容」欄所示之
    記載，更正如附表「更正後內容」欄所示外，其餘均引用檢
    察官起訴書之記載（如附件）。
二、證據名稱：
  ㈠被告陳君禹於偵訊及本院準備程序時之自白。
  ㈡被害人劉玉蓮、告訴人張添智於警詢時之證述。
  ㈢內政部警政署刑事警察局鑑定書、桃園市政府警察局楊梅分
    局現場勘察採證紀錄表、現場勘察照片簿、毀損案現場照片
    。
三、論罪科刑：
  ㈠按毀壞門扇及安全設備之行為，乃係竊盜之加重要件行為，
    自無成立毀損罪之餘地（最高法院83年台上字第3856號判決
    要旨參照）。經查，被告徒手破壞鐵門，進而侵入他人建築
    物行竊，並使該鐵門受損而減損整體效用與價值，屬損壞行
    為，惟依上開說明，被告本件毀壞鐵門之犯行，已結合於其
    所犯加重竊盜罪質中，自無另再論以毀損罪之餘地。
  ㈡核被告所為，係犯刑法第306條第1項之無故侵入他人建築物
    罪、第321條第2項、第1項第2款之毀越門扇竊盜未遂罪。至
    起訴書認被告本件犯行除成立加重竊盜罪外，另成立毀損罪
    ，並應評價為一行為觸犯數罪名之想像競合犯，請求本院依
    刑法第55條規定，從一重處斷云云，然依前所述，此部分應
    僅評價為一加重竊盜之罪，而無另行成立毀損罪之餘地，是
    起訴書此部分之認定，容有誤會，附此敘明。
  ㈢被告上開所為係一行為觸犯二罪名，為想像競合犯，應依刑
    法第55條規定，從一重之毀越門扇竊盜未遂罪處斷。
  ㈣被告已著手於竊盜行為之實行，惟未生竊得財物之結果，為
    未遂犯，依刑法第25條第2項規定，酌予減輕其刑。
  ㈤依照司法院釋字第775號解釋意旨及刑事訴訟法第161條第1項
    規定可知，檢察官就前階段被告構成「累犯事實」負擔主張
    及舉證責任，並就後階段被告依累犯規定「加重其刑事項」
    負擔主張及說明責任。而前案紀錄表是相關人員依憑原始資
    料所輸入之前案紀錄，僅供法官瞭解本案與他案是否有同一
    性、單一性之關聯，暨被告有無在監及在押之情形所用而已
    ，非被告前案徒刑執行完畢之原始資料或影本。又簡易判決
    處刑，因無檢察官參與，若檢察官就被告構成累犯事實及應
    加重其刑事項，未為主張或具體指出證明方法，法院得視個
    案情節斟酌（最高法院110年度台上大字第5660號裁定意旨
    參照）。本件於準備程序時，檢察官並未就累犯之事實及加
    重其刑事項提出證明方法。又因本件業已改行簡易判決處刑
    ，就被告是否構成累犯及加重其刑事項之資料，遍查卷內僅
    有被告前案紀錄表。揆諸上開意旨，基於我國刑事審判程序
    ，採取改良式當事人進行主義之精神，以及刑事訴訟法第16
    3條第2項但書規定，目的性限縮以有利被告事項為限，本院
    自無從僅憑非屬原始資料之前案紀錄表，遽以依職權認定被
    告構成累犯之事實。
  ㈥雖本件檢察官就被告構成累犯事實及加重其刑事項，並未主
    張或具體指出證明方法，然本院仍可就累犯資料在刑法第57
    條第5款中予以審酌及評價（最高法院110年度台上大字第56
    60號裁定意旨參照）。故本院審酌被告前已有多次竊盜前科
    ，有臺灣高等法院被告前案紀錄表附卷可查，足見素行不佳
    。其竟仍不知悔悟，不思以正當手段獲取財物，為圖一己私
    益，恣意侵入他人建築物，竊取他人財物，蔑視他人財產權
    ，所為殊無可取，惟念其犯後坦承犯行，態度尚可，兼衡其
    犯罪之動機、目的、手段、竊得財物之價值等一切情狀，量
    處如主文所示之刑，並諭知易科罰金之折算標準。
四、應適用之法條：
　　依刑事訴訟法第449條第2項、第3項、第454條第2項，刑法
    第306條第1項、第321條第2項、第1項第2款、第55條、第25
    條第2項、第41條第1項前段，刑法施行法第1條之1第1項，
    逕以簡易判決處刑如主文。
五、如不服本判決，應於判決送達後20日內，向本院提出上訴狀
    ，上訴本院合議庭。
中　　華　　民　　國　　111 　年　　5 　　月　　30　　日
                    刑事審查庭    法　官　呂曾達
以上正本證明與原本無異。
如不服本判決，應於判決送達後20日內向本院提出上訴狀（應附
繕本）。
    　　　　　　　　　　　　　　　書記官　楊淨雲
中　　華　　民　　國　　111 　年　　5 　　月　　30　　日
附錄本案論罪科刑依據之法條：
中華民國刑法第306 條：
無故侵入他人住宅、建築物或附連圍繞之土地或船艦者，處1 年
以下有期徒刑、拘役或9 千元以下罰金。
無故隱匿其內，或受退去之要求而仍留滯者，亦同。
中華民國刑法第321 條：
犯前條第一項、第二項之罪而有下列情形之一者，處6 月以上5
年以下有期徒刑，得併科50萬元以下罰金：
一、侵入住宅或有人居住之建築物、船艦或隱匿其內而犯之。
二、毀越門窗、牆垣或其他安全設備而犯之。
三、攜帶兇器而犯之。
四、結夥三人以上而犯之。
五、乘火災、水災或其他災害之際而犯之。
六、在車站、港埠、航空站或其他供水、陸、空公眾運輸之舟、
    車、航空機內而犯之。
前項之未遂犯罰之。
附表：
欄別 原記載內容 更正後內容 犯罪事實欄一、第1 至5 行 陳君禹前於民國104 年間，因竊盜案件，經臺灣桃園地方法院以104 年度易字第1306號判決判處有期徒刑10月確定，於108 年10月8 日與判決有罪之他罪刑接續執行，於109 年8 月7 日執行完畢，竟仍不知悔改，意圖為自己不法之所有，基於加重竊盜、無故侵入他人建築物及毀損之犯意 陳君禹意圖為自己不法之所有，基於加重竊盜、無故侵入他人建築物之犯意 
附件：
臺灣桃園地方檢察署檢察官起訴書
110年度偵字第36574號
　　被　　　告　陳君禹　男　46歲（民國00年0月00日生）
　　　　　　　　　　　　籍設桃園市○○區○○○街000號（桃園○○○○○○○○○）
　　　　　　　　　　　　居新竹縣○○鄉○○路00○0號1樓
                        (現另案於法務部○○○○○○○執                         行中)
　　　　　　　　　　　　國民身分證統一編號：Z000000000號
上列被告因竊盜等案件，業經偵查終結，認應提起公訴，茲將犯
罪事實及證據並所犯法條分敘如下：
　　　　犯罪事實
一、陳君禹前於民國104年間，因竊盜案件，經臺灣桃園地方法
    院以104年度易字第1306號判決判處有期徒刑10月確定，於1
    08年10月8日與判決有罪之他罪刑接續執行，於109年8月7日
    執行完畢，竟仍不知悔改，意圖為自己不法之所有，基於加
    重竊盜、無故侵入他人建築物及毀損之犯意，於110年5月23
    日上午10時後至同年月24日凌晨5時間之某時，騎乘車牌號
    碼不詳普通重型機車，前往劉玉蓮、張添智所有位於桃園市
    ○○區○○街00號之現無人居住建築物，將上開建築物鐵門徒手
    拆除棄置，致該鐵門不堪使用，進而以此方式侵入上開建築
    物得逞，並在其內翻箱倒櫃搜尋財物，然因未見值錢物品，
    乃騎乘機車離去，其犯行因而不遂。嗣因劉玉蓮、張添智發
    現上開建築物鐵門遭破壞，報警處理，始循線查獲上情。
二、案經張添智訴由桃園市政府警察局楊梅分局報告偵辦。
　　　　證據並所犯法條
一、證據清單及待證事實：
編號 證據名稱 待證事實 1 被告陳君禹於偵查中之自白 證明被告於上開時、地，以拆除、毀越鐵門之方式，侵入上開建築物，並在其內搜尋財物，因未見值錢物品，乃離去現場之事實。 2 證人即告訴人張添智於警詢中之證詞 ⑴證明上開建築物於110年5月23日上午10時後至同年月24日凌晨5時間之某時，遭以拆除、毀越鐵門之方式入侵之事實。 ⑵證明上開建築物係用於置放閒置用具，無人居住其內之事實。 3 證人劉玉蓮於警詢中之證詞 證明上開建築物於110年5月23日上午10時後至同年月24日凌晨5時間之某時，遭以拆除、毀越鐵門之方式入侵之事實。 4 內政部警政署刑事警察局鑑定書 證明在上開建築物內櫥櫃檯面上所採集到之掌紋，經比對與內政部警政署刑事警察局所留存被告掌紋相符之事實。 5 桃園市政府警察局楊梅分局現場勘察採證紀錄表、現場勘察照片簿(照片50張)、毀損案現場照片6張 證明上開建築物遭以拆除、毀越鐵門之方式入侵，屋內物品凌亂，有遭翻找跡象之事實。 
二、核被告陳君禹所為，係犯刑法第306條第1項之無故侵入他人
    建築物罪嫌、刑法第321條第2項、同條第1項第2款之毀越門
    窗加重竊盜未遂罪嫌及刑法第354條之毀損罪嫌。被告以一
    行為觸犯無故侵入他人建築物罪、毀越門窗加重竊盜未遂罪
    及毀損罪，為想像競合犯，請依刑法第55條之規定，從一重
    依毀越門窗加重竊盜未遂罪處斷。被告前有如犯罪事實欄所
    載之論罪科刑及執行情形，有本署刑案資料查註紀錄表1份
    附卷可憑，其於徒刑執行完畢5年內，故意再犯本件有期徒
    刑以上之罪，為累犯，請參照司法院大法官解釋釋字第775
    號解釋意旨，審酌依刑法第47條第1項規定加重其刑。被告
    進入上開房屋搜尋財物，顯已著手於竊盜行為之實行，惟未
    得手財物，為未遂犯，請審酌依刑法第25條第2項規定，按
    既遂犯之刑減輕之。
三、依刑事訴訟法第251條第1項提起公訴。
　　此　致
臺灣桃園地方法院
中　　華　　民　　國　  110 　年　　11　　月　　26　　日
                              檢  察  官  呂象吾
　　　　　　　　　　　　　    檢　察　官　李昭慶
本件證明與原本無異
中　　華　　民　　國　  110   年　  12    月　　 9    日
                              書  記  官  林  耘 
附錄本案所犯法條：
中華民國刑法第306條
無故侵入他人住宅、建築物或附連圍繞之土地或船艦者，處 1
年以下有期徒刑、拘役或 9 千元以下罰金。
無故隱匿其內，或受退去之要求而仍留滯者，亦同。
中華民國刑法第320條
意圖為自己或第三人不法之所有，而竊取他人之動產者，為竊盜
罪，處 5 年以下有期徒刑、拘役或 50 萬元以下罰金。
意圖為自己或第三人不法之利益，而竊佔他人之不動產者，依前
項之規定處斷。
前二項之未遂犯罰之。
中華民國刑法第321條
犯前條第 1 項、第 2 項之罪而有下列情形之一者，處 6 月以
上 5 年以下有期徒刑，得併科 50 萬元以下罰金：
一、侵入住宅或有人居住之建築物、船艦或隱匿其內而犯之。
二、毀越門窗、牆垣或其他安全設備而犯之。
三、攜帶兇器而犯之。
四、結夥三人以上而犯之。
五、乘火災、水災或其他災害之際而犯之。
六、在車站、港埠、航空站或其他供水、陸、空公眾運輸之舟、
    車、航空機內而犯之。
前項之未遂犯罰之。
中華民國刑法第354條
毀棄、損壞前二條以外之他人之物或致令不堪用，足以生損害於
公眾或他人者，處 2 年以下有期徒刑、拘役或 1 萬 5 千元以
下罰金。